臺灣高等法院臺南分院刑事判決
                                   110年度上更一字第37號
上  訴  人  
即  被  告  顧晉綸


選任辯護人  藍庭光律師
            陳智全律師
上列上訴人因違反毒品危害防制條例案件，不服臺灣嘉義地方法
院108年度訴字第490號中華民國109年4月30日第一審判決（起訴
案號：臺灣嘉義地方檢察署108年度偵字第2813號），提起上訴
，本院判決後，經最高法院發回更審，茲判決如下：
    主  文
原判決關於顧晉綸部分撤銷。
顧晉綸共同犯運輸第二級毒品罪，處有期徒刑伍年肆月。扣案如
附表編號一所示之第二級毒品沒收銷燬之，如附表編號二、四所
示之物均沒收。
    事實及理由
壹、犯罪事實：
    顧晉綸（綽號「雲林仔」，與戴吉廷互稱「兄弟」）明知甲
    基安非他命係毒品危害防制條例第2 條第1 項第2 款所列管
    之第二級毒品，依法不得持有、運輸，因顧晉綸為販賣甲基
    安非他命而欲先向戴吉廷購入甲基安非他命，竟基於意圖販
    賣而持有甲基安非他命之犯意，於民國108年4月1日前之同
    年3月29日下午某時，持用門號0000000000號行動電話內之
    通訊軟體，與互稱「兄弟」之戴吉廷，相約於同年4月1日某
    時，在位於臺南市○○區○道○號○○服務區內，以新臺幣（下同
    ）50萬元之對價，向戴吉廷購買2公斤甲基安非他命後，顧
    晉綸即於同日晚間10時許，在雲林縣古坑鄉之○○KTV，邀約
    斯時不知顧晉綸係為購買甲基安非他命之張峰瑞（所涉運輸
    第二級毒品業經判刑確定），一同前往國道一號○○服務區，
    經張峰瑞應允，顧晉綸乃於同日晚間10時許，駕駛其所有之
    車牌號碼000-0000號自用小客車（下稱本案車輛）搭載張峰
    瑞，自雲林縣○○鄉○○○○○道○號南下，迄同日晚間11時40分至
    50分許，在國道一號○○服務區南下端停車場內編號第22、23
    號停車格之間，與駕駛車牌號碼000-0000號自用小客車運送
    毒品前來之戴吉廷交易（運輸毒品部分，另案由臺灣高雄地
    方法院判決），由戴吉廷將以紙箱盛裝之附表編號一所示甲
    基安非他命2包，經由張峰瑞所坐副駕駛座之車窗交予張峰
    瑞，顧晉綸因而持有上開甲基安非他命2包，顧晉綸再將現
    金50萬元，經由張峰瑞交予戴吉廷而完成交易。顧晉綸、張
    峰瑞旋即共同基於運輸第二級毒品之犯意聯絡，於同日晚間
    11時50分許，自國道一號○○服務區南下端第22號停車格處，
    駕車載運上開甲基安非他命2包北上欲返回雲林，於108年4
    月2日凌晨0時35分許，行駛至嘉義縣○○鄉○○道○號北向265公
    里外側車道處時，因行車速度違規，為國道警察攔查，經警
    在本案車輛之副駕駛座下方，目視發現前揭甲基安非他命2
    包，警員乃得顧晉綸、張峰瑞之同意，搜索本案車輛而扣得
    如附表編號一所示甲基安非他命2包（驗前純質淨重各約937
    .59公克、938.82公克）、編號四用以裝盛前揭甲基安非他
    命2包之紙箱1個、編號二所示顧晉綸所持用之門號00000000
    00號行動電話1支及編號三、五至七所示之物，因而查悉上
    情。
貳、認定犯罪事實所憑之證據及理由：
一、證據能力部分：
    本判決所引用為判斷基礎之下列證據，關於被告以外之人於
    審判外陳述之傳聞供述證據，檢察官、被告及選任辯護人於
    本院均同意作為證據使用，或知有傳聞證據之情形而未於言
    詞辯論終結前聲明異議（見本院卷第91-95頁），本院審酌
    該等證據作成時之情況，認為適當，均具有證據能力。
二、證明力部分：
  ㈠被告固坦認意圖販賣而持有甲基安非他命之犯行，惟否認有
    何運輸第二級毒品之犯行，辯稱：我只是把毒品買回家以後
    等價格好一點再販賣，在回家途中就被抓到，我沒有要運輸
    第二級毒品。選任辯護人則為其辯護稱：以最高法院對於運
    輸毒品罪之見解，均認如出於欲交付毒品予他人之目的而搬
    運者，始構成運輸毒品罪，被告係欲攜毒返家藏放，並無將
    毒品交付他人之目的，並不具備運輸之主觀犯意，僅屬單純
    搬運；搬運距離之遠近，誠如數量之多寡，均是相對，非當
    然構成運輸，為防範毒品擴散，關於販賣、意圖販賣、轉讓
    等均是針對毒品對於人際流通之禁令，境內運輸亦同此考量
    ，不得僅以空間移動為斷，最高法院基於上開立法意旨，有
    意建構運輸罪須具交付他人之目的之特別構成要件，設若攜
    毒僅作空間之移動，別無人際流通之目的，顯將過度擴張運
    輸罪適用；依運輸之文義，「運」指空間之移動，「輸」指
    物在人際之流通，最高法院判決意旨及立法解釋與文義解釋
    互相一貫；被告固於原審曾供稱欲將毒品轉賣予「阿宏」，
    因聯絡無著乃攜帶返家云云，惟意圖販賣者，欲將毒品運輸
    他地交付買受人乙事，須證明確有其所欲交付之相對人存在
    始能成立，「阿宏」之存在僅被告於原審之自白，無其他補
    強證據，不能據此即認本案構成運輸毒品罪。
  ㈡被告意圖販賣而持有第二級毒品部分：
　⒈被告為販賣第二級毒品甲基安非他命，乃於108年4月1日前之
    同年3月29日下午某時，持用門號0000000000號行動電話內
    之通訊軟體，與戴吉廷約定購毒事宜後，於同年4月1日晚間
    11時40分至50分許，在位於臺南市○○區○道○號○○服務區內，
    以50萬元之對價，向戴吉廷購得甲基安非他命2包而持有以
    待日後販賣之事實，業據被告於警詢、偵查、原審及本院所
    坦認（見偵卷第256-260、306、434頁、原審卷1第128-129
    頁、卷2第162-164頁、上訴卷第124頁、本院卷第96頁），
    核與證人戴吉廷警詢所證稱：在108年4月2日交易毒品之前
    的約一星期前，被警方在○○服務區查獲向我購買毒品的男子
    （在跟他在B開頭的通訊軟體以「兄弟」互稱），他以上述
    通訊軟體跟我聯絡，聊天過程中，他問我是否能幫他找到2
    公斤的安非他命毒品，他表示要購買；在108年3月29日下午
    4、5時後，就打給「兄弟」，問他哪時要取貨，他說要準備
    一下再跟我聯絡，所以我們在108年4月1日連絡就約在國道
    一號仁德北上服務區，之後我在北上服務區等快半個小時，
    「兄弟」打給我說要改在南下服務區交貨，接著我就在該處
    把毒品交給「兄弟」，我當下就向「兄弟」收取50萬現金（
    見原審卷1第227頁）等語互核相符，並有自願受搜索同意書
    、搜索扣押筆錄、扣押物品目錄表各2份、扣案物及現場照
    片14張、國道一號○○服務區南下端停車場及廁所之監視錄影
    器翻拍照片37張在卷可稽（見警卷第30-34、37-40、42-47
    頁、偵卷第129-141頁）。其中扣案附表編號一所示甲基安
    非他命2包，經送鑑定結果均檢出第二級毒品甲基安非他命
    成分（驗前毛重合計為2015.01公克，驗前淨重合計為1996.
    19公克，驗前純質淨重約分別為937.59公克、938.82公克等
    情，有內政部警政署刑事警察局108年6月25日刑鑑字第0000
    000000號鑑定書附卷足憑（見偵字卷第457、461頁），是被
    告上開任意性自白，核與客觀事實相符，堪以採信。
　⒉再者，被告一次以鉅款購入甲基安非他命2公斤，遠逾個人施
    用所需，就此被告亦供稱：「（你買這麼多安非他命要作何
    用？）要轉賣給人家，但還沒有找到買家」、「（還沒有找
    到買家，為何一次進那麼多？）過年前安非他命漲很高，我
    想說等過年後低一點買進來，等它漲價後再賣」（見偵卷第
    306頁），是被告係意圖販賣而持有第二級毒品甲基安非他
    命2包之事實，堪以認定。
　⒊起訴書雖認係由真實姓名年籍不詳之成年人（即起訴書所載
    之某A，下稱某A）先聯繫毒品交易事宜後，再指示被告及張
    峰瑞前往國道一號○○服務區進行交易等情，然此核與被告及
    張峰瑞於警詢、偵訊、原審所供稱：如附表編號一所示甲基
    安非他命2包係由被告顧晉綸與買家聯繫後，再邀約張峰瑞
    一同前往國道一號○○服務區進行交易等情不符；亦與證人戴
    吉廷警詢所證稱：伊與被告顧晉綸互稱「兄弟」而聯絡毒品
    交易之情不符（見原審卷1第227頁）。此外，被告顧晉綸於
    員警查獲時，即將其與上游毒販聯繫時所使用之如附表編號
    二所示行動電話1支重置，故已無法擷取其內資料，此經被
    告顧晉綸於警詢、偵訊時供述及於原審以證人身分證述明確
    （見偵字卷第200、258、304-305頁、原審卷2第101頁），
    並有臺南市政府警察局數位證物勘察報告1份在卷可憑（見
    偵卷第235-240頁）。綜上，依公訴人所提出之證據，尚無
    法證明本案係由某A指示被告及張峰瑞，前往國道一號○○服
    務區進行甲基安非他命2包之交易，公訴意旨此部分尚有誤
    會，併此敘明。
　⒋至於被告於原審固立於證人之地位證稱：我去詢問在陣頭認
    識的賣家「兄弟」，「兄弟」說2公斤的甲基安非他命是50
    萬元，我再詢問「阿宏」可否接受2公斤55萬元，「阿宏」
    說好，所以才會去國道一號○○服務區跟「兄弟」買2公斤的
    甲基安非他命要回來賣給「阿宏」，我在回程路上打電話給
    「阿宏」，「阿宏」都沒有接（見原審卷2第106-116、122-
    123頁），惟被告前於警詢及偵查中均供稱：我購買毒品是
    要轉賣，但還沒找到買家，我想要先囤貨看價錢好或是找到
    買家再轉賣等語（見偵字卷第259、306、434頁），均未提
    及已與「阿宏」洽談販賣之事實，被告於本院更供稱：並沒
    有「阿宏」這個人，我想說買回來等價格好再賣（見本院卷
    第148頁），顯與被告於警詢及偵查中之供述較為一致，可
    信度較高。更何況依卷內客觀事證，並無「阿宏」此人存在
    ，則依罪疑唯輕，利於被告之原則，難認被告與戴吉廷交易
    毒品之前，已著手與「阿宏」接洽販賣甲基安非他命之事宜
    ，本案被告應僅係基於意圖營利而購入毒品，於尚未對外銷
    售之際即為警查獲之事實，應可認定。
　㈢被告運輸第二級毒品部分：　
  ⒈被告向戴吉廷購得甲基安非他命後，即自○○服務區南下端停
    車場內，駕駛本案車輛搭載張峰瑞北上返回雲林，而於108
    年4月2日0時35分許，行經國道一號北向265公里外側車道時
    因超速行駛，為國道警察攔查，並得顧晉綸、張峰瑞同意搜
    索，當場扣得附表編號一至七所示之物等情，亦據被告於警
    詢、原審及本院所坦認（見偵卷第255-260頁、原審卷1第35
    -40頁、上訴卷第129-130頁、本院卷第96頁），核與證人張
    峰瑞於偵查中之證述相符（見偵卷第195-198頁），並有職
    務報告書、自願受搜索同意書、搜索扣押筆錄、扣押物品目
    錄表各2份、扣案物及現場照片14張、國道一號○○服務區南
    下端停車場及廁所之監視錄影器翻拍照片37張、內政部警政
    署刑事警察局108年6月25日刑鑑字第0000000000號鑑定書、
    密錄器光碟1片、原審勘驗筆錄附卷足憑（見警卷第29-34、
    37-40、42-47頁、偵卷第123、129-141、457、461頁、原審
    卷1第312-315頁、卷2第9-22頁），此部分之事實，均堪認
    定。
  ⒉按毒品危害防制條例所稱「運輸」，係指明知為毒品而本於
    運輸之意思為搬運輸送行為。且不以國外輸入國內或國內輸
    出國外者為限，其在「國內運送」者，亦屬之。至於運輸之
    動機、目的是否意在為己或為他人，運輸之方法為以交通工
    具、郵寄、利用他人或者自己攜帶，均非所問。毒品危害防
    制條例第4 條所以處罰製造、運輸、販賣等行為，係為截堵
    及防止毒品散布。故「運輸」與「單純持有」毒品行為最大
    之區別，在行為人於主觀上是否本於「運輸之意思」而為毒
    品之搬運輸送，即是有無將毒品「由一地域移轉至另一地域
    」之犯意。換言之，行為人是否該當「運輸」罪名，除須具
    有搬運輸送之客觀事實外，仍須以行為人主觀上有無認識到
    其行為將造成毒品擴散之可能，綜合判斷之（最高法院108
    年度台上字第1183號刑事判決意旨參照）。經查：被告明知
    其向戴吉廷所購買之物品係價值高達50萬元之甲基安非他命
    ，卻仍偕同張峰瑞，利用汽車為運輸之交通工具，一同自臺
    南市○道○號○○服務區處，計畫運回雲林住處，路程長達百公
    里，為公眾周知之事；而其攜帶之甲基安非他命，驗前純質
    淨重各約937.59公克、938.82公克，衡其路程之遠近、數量
    之龐大，顯非短途持送或零星夾帶可比，客觀上已屬自一地
    轉運至另一地之運輸行為。再者，以被告顧晉綸住居於雲林
    地區，特地至國道一號○○服務區購入大量毒品、並搬運至雲
    林地區，必以該處之毒品貨源質、量、價格之條件或一次交
    易大量毒品之機會，優於在雲林住處附近購得之條件或機會
    ，始有甘冒路途中遭查緝之風險而遠赴近百公里外交易之舉
    措，此依被告顧晉綸所供稱：「（還沒有找到買家，為何一
    次進那麼多？）過年前安非他命漲很高，我想說等過年後低
    一點買進來，等它漲價後再賣。」（見偵卷第306頁），足
    見被告顧晉綸遠至臺南購買毒品之前，已考量價、量等成本
    及一次購得大量毒品等條件或機會等情即明。準此，被告顧
    晉綸、張峰瑞遠赴臺南市○道○號○○服務區交易毒品、再以車
    輛運回雲林地區，使南貨北運，主觀上對因此使大量毒品異
    地輸送、擴散之事實，已認識並有意為之，顯非單純為自己
    持有為之，其主客觀行為綜合觀之，均有將毒品由一地域移
    轉至另一地域之主觀意思及客觀行為，自屬毒品危害防制條
    例之運輸行為。
  ⒊次按，運輸毒品罪祇以所運輸之毒品已實行運送為已足，並
    非以運抵目的地為完成犯罪之要件（最高法院109年度台上
    字第210號判決）。又被告原預計目的之運輸行為，係自國
    道一號○○服務區轉運至被告位於雲林虎尾住處，相距百公里
    ，雖中途即於國道一號北向265公里處即遭查獲，然其運輸
    行為既已實行，目的地之是否運抵、行車所經時間之久長，
    並無礙其運輸行為之成立。
  ⒋至於選任辯護人雖舉最高法院92年度台上字第1184號、第539
    9號、102年度台上字第961號、103年度台上字第914號、104
    年度台上字第566號、107年度台上字第2334號、108年度台
    上字第2437號、109年度台上字第210號，主張運輸毒品罪應
    具備「為交付他人為目的」始能成立。惟上開判決之重點均
    在闡釋運輸毒品罪之制定，係著重毒品來源之截堵，以戒絕
    毒品之流動、蔓延，防止毒品擴散、危害，維護國民身心健
    康，並無隻字片語提及須以「交付他人為目的」始成立運輸
    毒品罪。更有甚者，辯護人上開所舉之最高法院109年度台
    上字第210號刑事判決更闡釋：「毒品危害防制條例所指之
    運輸毒品，並不以為他人輸送為必要，其為自己輸送者亦包
    括在內，且運輸不以國外輸入國內或國內輸出國外為限，其
    在國內運輸者亦屬之，必以係零星夾帶或短途持送而無運輸
    之意圖者，始得斟酌實際情形依持有毒品罪論科」等語，實
    已明白表示為自己運輸毒品者亦該當於運輸毒品，而不以為
    他人運輸為必要。再者，辯護人所指其餘最高法院刑事判決
    ，亦均著重於闡釋運輸毒品罪之處罰，其立法目的係為避免
    毒品在兩地之間流通，導致毒品擴散之結果發生，以維護國
    家安全、社會秩序及增進公共利益所必要，亦無任何判決明
    白指出運輸毒品之適用範圍須限縮於將毒品運輸他地之目的
    係為交付予他人為限。是辯護意旨據上開最高法院判決主張
    本件並不構成運輸第二級毒品罪，實不足採。
三、綜上所述，被告所辯核屬犯後卸責之詞，均不可採。本件事
    證明確，被告上開犯行，足以認定，應依法論科。
參、論罪科刑及撤銷原判決之理由：
一、被告行為後，毒品危害防制條例於109 年1 月15日修正公布
    ，該條例第4 條、第17條自公布後6 個月即109 年7 月15日
    施行生效：
  ㈠修正前毒品危害防制條例第4 條第2 項規定：「製造、運輸
    、販賣第二級毒品者，處無期徒刑或7 年以上有期徒刑，得
    併科新臺幣1,000 萬元以下罰金。」，修正後則規定：「製
    造、運輸、販賣第二級毒品者，處無期徒刑或10年以上有期
    徒刑，得併科新臺幣1,500 萬元以下罰金。」，已提高得併
    科罰金刑之刑度。
  ㈡修正前毒品危害防制條例第17條第2 項規定：「犯第4 條至
    第8 條之罪於偵查及審判中均自白者，減輕其刑。」，修正
    後毒品危害防制條例第17條第2 項規定：「犯第4 條至第8 
    條之罪於偵查及歷次審判中均自白者，減輕其刑。」，該條
    項修正後，被告需於歷次事實審於最後言詞辯論終結時，均
    為自白之陳述，是經比較新舊法，修正後之規定並未較有利
    於被告，依刑法第2 條第1 項前段之規定，應適用被告行為
    時即修正前毒品危害防制條例之規定論處。
二、按行為人意圖營利而購入毒品，在尚未尋找買主前，即為警
    查獲，其主觀上雖有營利之意圖，客觀上亦有購入毒品之行
    為，但其既未對外銷售，亦無向外行銷之著手販賣行為，自
    難認已著手實行販賣毒品，應論以意圖販賣而持有毒品罪（
    最高法院110年度台上字第3128號刑事判決意旨參照）。本
    件被告係為賺取價差，先行以較低價格購入甲基安非他命，
    待嗣後漲價再伺機尋找買主販賣乙情，業經詳述如上，則被
    告雖基於營利之意圖而購入毒品，惟既未為對外銷售之著手
    販賣行為，參照前揭說明，仍應構成意圖販賣而持有毒品罪
    。是核被告所為，係犯修正前毒品危害防制條例第4條第2項
    之運輸第二級毒品罪及毒品危害防制條例第5條第2項之意圖
    販賣而持有第二級毒品罪。起訴意旨認被告係犯毒品危害防
    制條例第4條第6項、第2項之販賣第二級毒品未遂罪，尚有
    未洽，惟起訴事實同一，且本院已告知變更後之罪名，爰依
    法變更起訴法條。被告持有純質淨重20公克以上甲基安非他
    命之低度行為，為運輸及意圖販賣而持有之高度行為所吸收
    ，不另論罪。
三、被告及同案被告張峰瑞間，就上開運輸第二級毒品之犯行，
    有犯意聯絡及行為分擔，應論以共同正犯。
四、被告運輸第二級毒品及意圖販賣而持有第二級毒品犯行，行
    為之主要部分重疊，其目的均在於日後販賣第二級毒品所為
    ，依社會通念，應評價為一行為較為合理，是被告係以一行
    為觸犯運輸第二級毒品及意圖販賣而持有第二級毒品等罪名
    ，為想像競合犯，應依刑法第55條之規定，從一重之運輸第
    二級毒品罪處斷。
五、按犯修正前毒品危害防制條例第4條至第8條之罪於偵查及審
    判中均自白者，減輕其刑，修正前毒品危害防制條例第17條
    第2項定有明文。所謂於偵查及審判中均自白，係指被告對
    於自己所為已經構成犯罪要件之事實，曾在偵查及審判中向
    有偵查、審判犯罪職權之公務員坦白陳述而言，不以始終自
    白為必要；倘對阻卻責任或阻卻違法之事由，有所主張或辯
    解，雖為辯護權之行使，仍不失為自白。又修正前毒品危害
    防制條例第17條第2項規定，係為鼓勵是類犯罪行為人自白
    、悔過，並期訴訟經濟、節約司法資源而設。此所謂「自白
    」，係指對自己之犯罪事實全部或主要部分為肯定供述之意
    （最高法院107年度台上字第2700號判決意旨參照）。經查
    ：被告就意圖販賣而持有犯行之構成犯罪要件事實，於警詢
    、偵訊、原審均已坦承，並於警詢、原審及本院就其駕駛自
    小客車自臺南市○○服務區載運甲基安非他命欲返回雲林之運
    輸第二級毒品主要部分犯罪事實為肯定供述，業如前述，參
    照前揭說明，應依上揭規定減輕其刑。被告之辯護人雖為其
    利益辯稱被告應不構成運輸第二級毒品既遂罪，然此核僅係
    對法律評價之主張，為辯護權之行使，依據上開說明，被告
    仍得依上開規定予以減輕其刑。
六、撤銷原判決之理由：
　㈠原審就被告犯行，認罪證明確，應予論罪科刑，固非無據，
    然查：
　⒈本件被告尚未尋得購買甲基安非他命之買主，其販賣甲基安
    非他命之犯行尚未著手，而應論以意圖販賣而持有第二級毒
    品罪，已如前述，原審未查，逕論以販賣第二級毒品未遂罪
    ，適用法則尚有違誤。
　⒉扣案之第二級毒品甲基安非他命2 包可隨身攜帶，且本案車
    輛又為一般交通工具，可供生活交通往來使用，僅係作為被
    告本案運輸毒品甲基安非他命代步之工具，非以「專供」犯
    毒品危害防制條例第4 條之罪所使用，詳如後述，原判決以
    本案車輛屬運輸第二級毒品所使用之陸交通工具，而予以宣
    告沒收，尚有未洽。
　㈡被告上訴意旨指摘原判決論處運輸第二級毒品不當部分，雖
    無理由，另指摘相較於同案被告張峰瑞未予坦承之犯後態度
    ，被告量刑顯然過重云云，惟被告為自身販賣毒品以牟利，
    竟要求張峰瑞與其一同前往台南運輸毒品返回雲林，犯罪情
    節及涉案程度遠較張峰瑞嚴重，更何況被告除運輸第二級毒
    品罪外另涉犯意圖販賣而持有第二級毒品罪，其罪責實非僅
    觸犯運輸第二級毒品罪之同案被告張峰瑞所能比擬，且張峰
    瑞亦因同有毒品危害防制條例第17條第2項偵審自白之適用
    而得以減輕其刑，則被告上訴意旨指摘原判決量刑過重云云
    ，固亦無理由，然原判決既有前開違誤之處，自應由本院將
    原判決關於被告顧晉綸部分撤銷改判，以期適法。
七、爰審酌被告並無前科，有台灣高等法院被告前案紀錄表附卷
    可參（見本院卷第65-66頁），素行良好，明知甲基安非他
    命為國家嚴令禁止運輸或持有之第二級毒品，竟仍為出售牟
    利購入而持有如附表編號一所示甲基安非他命2 包，並攜同
    張峰瑞一同前往國道一號○○服務區，欲將該甲基安非他命2 
    包載運返回雲林縣，勢將造成毒品流通氾濫，擴大毒品蔓延
    之範圍，危害公眾之身體健康及社會整體秩序，且被告所運
    輸、意圖販賣而持有之甲基安非他命2 包價值高達50萬元，
    數量甚鉅、純度亦不低，對法益之侵害已具相當程度，所為
    不宜寬貸，惟考量被告犯後坦承犯行，態度尚可，所運輸之
    第二級毒品於起運未久即全部遭查獲，兼衡被告運輸毒品之
    種類、手段、距離及為主導本案犯行之人，暨被告於本院審
    理時自承高職畢業之智識程度、未婚、目前從事修車工作、
    月入2萬餘元、與母親同住之生活狀況（見本院卷第148頁）
    等一切情狀，量處如主文第2項所示之刑。
八、沒收部分：
  ㈠扣案如附表編號一所示甲基安非他命2 包，經送檢驗之結果
    ，均檢出第二級毒品甲基安非他命成分，且為被告所運輸之
    第二級毒品，業如前述，應依毒品危害防制條例第18條第1 
    項之規定宣告沒收銷燬之。又盛裝前開第二級毒品甲基安非
    他命之包裝袋2 個，因依該等扣案物之狀態及現今所採行之
    鑑驗方法，仍會殘留微量毒品，難以與所附著之外包裝袋析
    離，故應將之一體視為毒品，同依毒品危害防制條例第18條
    第1 項前段之規定沒收銷燬之。至於毒品鑑驗時所耗損之部
    分，因已用罄不存在，自不得再宣告沒收，附此敘明。
  ㈡扣案如附表編號二所示行動電話1 支（含SIM 卡1 張）為被
    告所有，且為其持以使用其內所安裝通訊軟體與戴吉廷聯繫
    毒品交易事宜等情，業經被告於原審審理時供述明確（見原
    審卷2第159 頁），另扣案如附表編號四所示紙箱1 個，係
    戴吉廷交予被告用以盛裝其所運輸之甲基安非他命2 包所使
    用之物品，是如附表編號二、四所示之物，核屬供被告犯本
    案運輸第二級毒品犯行所用之物，依毒品危害防制條例第19
    條第1 項之規定，應宣告沒收。
  ㈢按關於毒品危害防制條例第19條第2 項規定「犯第四條之罪
    所使用之水、陸、空交通工具，沒收之。」依92年7 月9日
    修正本條例之立法說明：「第三項 (105 年6 月22日修為第
    二項) 所定應沒收之水、陸、空交通工具，依據實務上向來
    之見解，係指專供犯第四條之罪所使用之交通工具並無疑義
    ，故本項不需再予修正。」故依本項規定沒收之交通工具，
    以專供犯第4 條之罪所使用者為限，且屬於犯罪行為人者，
    始得沒收。而所謂「專供」犯第4 條之罪，係指該水、陸、
    空交通工具之使用與行為人犯第4 條之罪有直接關連性，並
    依社會通念具有促使該次犯罪實現該構成要件者而言，若僅
    是前往犯罪現場之交通工具，即不屬之。且此項規定，屬刑
    法第38條第2 項但書所指之特別規定，故就供該條例第4條
    犯罪之交通工具沒收，自無再行適用刑法第38條第2 項前段
    沒收之餘地（最高法院109年度台上字第801號刑事判決意旨
    參照）。經查：本案被告運輸之上開第二級毒品甲基安非他
    命2 包，檢驗前淨重合計雖高達1,996.19公克，然以其重量
    仍可隨身攜帶，而被告雖駕駛上開自用小客車前往臺南並欲
    運送上開毒品甲基安非他命2 包至雲林，且上開自用小客車
    復屬被告所有乙節，業據被告供明在卷，並有車號查詢汽車
    車籍附卷足憑（見偵卷第41頁），惟上開毒品甲基安非他命
    2 包，既可隨身攜帶，且本案車輛又為一般交通工具，可供
    生活交通往來使用，僅係作為被告本案運輸毒品甲基安非他
    命代步之工具，非以「專供」犯毒品危害防制條例第4 條之
    罪所使用，依前揭最高法院判決意旨，尚非所謂犯毒品危害
    防制條例第4 條之罪所使用之交通工具，即無依同條例第19
    條第2 項諭知沒收之餘地。
  ㈣另扣案如附表編號五、六所示行動電話各1 支（含SIM 卡各1
    張），分別為被告及同案被告張峰瑞所有，然均未經被告顧
    晉綸、張峰瑞持以與戴吉廷聯繫，此經被告及同案被告張峰
    瑞供述明確（見原審卷2第159-160 頁），另扣案如附表編
    號七所示行車影像記錄器記憶卡1 張僅為本案車輛上所裝設
    之行車記錄器所搭配之記憶卡，經核上開物品均與本案犯行
    無直接關連，亦難認係供本案犯罪所用、預備之物或犯罪所
    生之物，又非違禁物，爰均不宣告沒收。
肆、應適用之法條：
一、刑事訴訟法第369 條第1 項前段、第364 條、第299 條第1
    項前段、第300條。
二、毒品危害防制條例第4條第2項（修正前）、第5條第2項、第
    17條第2項（修正前）、第18條第1項、第19條第1項。
三、刑法第2條前段、第11條、第28條、第55條。
本案經檢察官周欣潔提起公訴，檢察官蔡麗宜到庭執行職務。
中　　華　　民　　國　　110 　年　　10　　月　　27　　日
                  刑事第七庭    審判長法  官  吳勇輝
                                      法  官  黃國永
                                      法  官  吳錦佳
以上正本證明與原本無異。
如不服本判決應於收受送達後20日內向本院提出上訴書狀，其未
敘述上訴理由者，並得於提起上訴後20日內向本院補提理由書（
均須按他造當事人之人數附繕本）「切勿逕送上級法院」。
　　　　　　　　　　　　　　　　　　　書記官  蔡双財
中　　華　　民　　國　　110 　年　　10　　月　　27　　日
本判決論罪科刑條文：
修正前毒品危害防制條例第4條
製造、運輸、販賣第一級毒品者，處死刑或無期徒刑；處無期徒
刑者，得併科新臺幣二千萬元以下罰金。
製造、運輸、販賣第二級毒品者，處無期徒刑或七年以上有期徒
刑，得併科新臺幣一千萬元以下罰金。
製造、運輸、販賣第三級毒品者，處七年以上有期徒刑，得併科
新臺幣七百萬元以下罰金。
製造、運輸、販賣第四級毒品者，處五年以上十二年以下有期徒
刑，得併科新臺幣三百萬元以下罰金。
製造、運輸、販賣專供製造或施用毒品之器具者，處一年以上七
年以下有期徒刑，得併科新臺幣一百萬元以下罰金。
前五項之未遂犯罰之。
毒品危害防制條例第5條
意圖販賣而持有第一級毒品者，處無期徒刑或10年以上有期徒刑
，得併科新臺幣7百萬元以下罰金。
意圖販賣而持有第二級毒品者，處5年以上有期徒刑，得併科新
臺幣5百萬元以下罰金。
意圖販賣而持有第三級毒品者，處3年以上10年以下有期徒刑，
得併科新臺幣3百萬元以下罰金。
意圖販賣而持有第四級毒品或專供製造、施用毒品之器具者，處
1年以上7年以下有期徒刑，得併科新臺幣1百萬元以下罰金。
附表：

編號 物品名稱 所有人  一 扣案甲基安非他命2包（含包裝袋2個，驗前毛重分別為1006.85公克、1008.16公克，驗前淨重分別為997.44公克、998.75公克，驗前純質淨重各約937.59公克、938.82公克） 被告顧晉綸  二 扣案搭配門號0000000000號之行動電話1支（含SIM卡1張） 被告顧晉綸  三 扣案車牌號碼000-0000號自用小客車（含車鑰匙1支） 被告顧晉綸  四 扣案紙箱1個 被告顧晉綸  五 扣案搭配門號0000000000號之行動電話1支（含SIM卡1張） 被告顧晉綸  六 扣案搭配門號0000000000號之行動電話1支（含SIM卡1張） 張峰瑞  七 扣案行車影像記錄器記憶卡1張 被告顧晉綸 

全案卷證對照表：
NO 本院卷證簡稱 原卷名稱 1 警卷 內政部警政署國道公路警察局第四公路警察大隊國道警四刑字第1084002218號卷 2 偵卷 臺灣嘉義地方檢察署108年度偵字第2813號卷 3 聲羈卷 臺灣嘉義地方檢察署108年度聲羈字第70號卷 4 偵聲卷 臺灣嘉義地方檢察署108年度偵聲字第56號卷 5 原審卷1 臺灣嘉義地方法院108年度訴字第490號卷(卷一) 6 原審卷2 臺灣嘉義地方法院108年度訴字第490號卷(卷二) 7 上訴卷 臺灣高等法院臺南分院109年度上訴字第758號卷 8 三審卷 最高法院110年度台上字第3128號卷 9 本院卷 臺灣高等法院臺南分院110年度上更一字第37號卷